【裁判字號】    92,訴,1045
【裁判日期】    920528
【裁判案由】    清償借款
【裁判全文】
臺灣臺中地方法院民事判決  九十二年度訴字第一○四五號
    原      告  行政院勞工委員會
    法定代理人  丁  ○
    訴訟代理人  戊○○
                乙○○
                甲○○
    被      告  丙○○
右當事人間請求給付借款事件，本院判決如左：
    主      文
被告應給付原告新台幣壹佰貳拾貳萬陸仟貳佰壹拾貳元，及如附表所示之利息、違約
金。
原告其餘之訴駁回。
訴訟費用由被告負擔十分之九，餘由原告負擔。
    事      實
甲、原告方面：
  一、聲明：(一)被告應給付原告新台幣（下同）一百二十二萬六千二百一十二元，及
      自民國（下同）九十年四月六日起至清償日止，按週年利率百分之五‧０計算
      之利息，及自九十年五月七日起至清償日止，其逾期在六個月以內部分，按上
      開利率百分之五，逾期在六個月以上部分，按上開利率百分之十計付違約金。
      (二)訴訟費用由被告負擔。
  二、陳述：
    (一)被告於八十四年五月六日，向原告借款一百二十八萬元，約定借款期限為二十
      年，第一年至第五年按月付息不還本，自第六年起分一八０期，按月平均攤還
      本息，利率按週年利率百分之五‧三計算，並契約簽訂之日起，每屆滿一年按
      當時利率調整一次（最高不得超過週年利率百分之九），如積欠本息達三個月
      以上，經催告仍不清償，即喪失分期攤還之權利，視同全部到期，原告可請求
      給付遲延利息、違約金，違約金之標準，逾期六個月以內者，按借款利率百分
      之五，逾期六個月以上者，按借款利率百分之十計付。詎被告僅繳息至九十年
      四月五日，自翌日（六日）起即未依約履行繳納，迄今尚欠本金一百二十二萬
      六千二百一十二元及利息、違約金。爰依消費借貸之法律關係，提起本件訴訟
      。
    (二)被告自九十年四月六日違約未繳息，依契約第九條之規定視為全部到期，故本
      件請求利率應依違約當時之利率即週年利率百分之五計算。
  三、證據：提出貸款借據影本一件、輔助勞工建購住宅貸款契約影本一件、利率變
      動資料表一件為證。
乙、被告未於言詞辯論期日到場，亦未提出書狀作何聲明或陳述。
    理      由
一、本件被告經合法通知，未於言詞辯論期日到場，核無民事訴訟法第三百八十六條
    各款所列情形，爰依原告之聲請，由其一造辯論而為判決。
二、本件原告主張被告於八十四年五月六日，向原告借款一百二十八萬元，約定借款
    期限為二十年，第一年至第五年按月付息不還本，自第六年起分一八０期，按月
    平均攤還本息，利率按週年利率百分之五‧三計算，並契約簽訂之日起，每屆滿
    一年按當時利率調整一次（最高不得超過週年利率百分之九），如積欠本息達三
    個月以上，經催告仍不清償，即喪失分期攤還之權利，視同全部到期，原告可請
    求給付遲延利息、違約金，違約金之標準，逾期六個月以內者，按借款利率百分
    之五，逾期六個月以上者，按借款利率百分之十計付，被告僅繳息至九十年四月
    五日，自翌日（六日）起即未依約履行繳納，迄今尚欠本金一百二十二萬六千二
    百一十二元及利息、違約金等事實，業據提出貸款借據影本一件、輔助勞工建購
    住宅貸款契約影本一件、利率變動資料表一件為證，核屬相符，且被告經合法通
    知，未於言詞辯論期日到場，亦未提出書狀作何聲明或陳述供本院審酌，依本院
    調查之結果，應認原告之主張為真實。
三、按依原告所提輔助勞工建購住宅貸款契約第三條規定：「本貸款利率按年息伍厘
    參毫零絲計算，並自本貸款契約簽訂之日起每屆滿一年按當時利率調整一次，惟
    調高時最高不得超過年息九厘。」第九條：「借款人按期應繳還之貸款本息到期
    未能償付時，其逾期除照當時貸款利率按日計付遲延利息外，並加計違約金，如
    逾期三個月經催告仍不履行者，即喪失分期攤還之權利，由當地台灣土地銀行代
    理貸款人聲請法院拍賣其抵押物取償全部貸款本息，遲延利息及違約金，如有不
    足仍由借款人負責清償（第一項）。前項違約金之標準，逾期六個月以內照當時
    貸款利率加收百分之五，逾期六個月以上加收百分之十（第二項）。」則本件被
    告僅繳付本息至九十年四月五日止，自翌日（六日）起，即未依約履行繳納，迄
    今尚欠本金一百二十二萬六千二百一十二元未清償，而依上開約定，可知原告除
    請求被告給付一百二十二萬六千二百一十二元之本金外，就遲延利息部分，其利
    率仍應依照契約所約定之借款利率機動調整之（即每屆滿一年調整一次）。至於
    原告雖主張因，自被告未繳息起，視為全部到期，故利率應特定云云，則因被告
    未繳息時，依契約之規定，亦僅喪失分期給付之期限利益而已，有關利率機動調
    整（調降）之利益，因兩造並未約定被告如未依約按期履行，利率隨即特定而不
    再調整，故被告就本貸款契約所享有之利率調降之利益，即非當然喪失，從而，
    原告所主張系爭借款之利率於被告未依約繳款之日（九十年四月六日）起隨即特
    定云云，尚與契約之約定不符，而無足取，附予敘明。另依卷附原告所提之利率
    變動資料表所載，可知其相關之利率變動日所調整之利率為「八十九年一月一日
      百分之五‧０００；九十年八月一日  百分之四‧八四五；九十一年一月一日
      百分之三‧九五０；九十一年七月一日  百分之三‧五００；九十二年一月一
    日  百分之二‧六二五；九十二年一月二十九日  百分之二‧三一０」，再依貸
    款契約之約定，可知被告自九十年四月六日起，於每月應繳本息日之計息利率應
    為「九十年四月六日  百分之五；九十年五月六日  百分之五；九十一年五月六
    日  百分之三‧九五０；九十二年五月六日  百分之二‧三一０」，並自九十年
    五月七日起至清償日止依契約之約定加計違約金。今原告依約請求被告給付一百
    二十二萬六千二百一十二元之本金，及自九十年四月六日起至清償日止之利息，
    及自九十年五月七日起至清償日止之違約金，本無不可，然其請求一律按週年利
    率百分之五‧０００計算利息及違約金，因被告自九十一年五月六日起所應負擔
    之利率已低於百分之五‧０００，亦即被告就本件借款所應負擔之利息及違約金
    利率，應如附表所示，而非百分之五‧０００，故原告所請求計算利息之利率，
    在附表所示之範圍內者，為有理由，應予准許，其逾此部分之請求，即屬無據。
四、從而，原告依消費借貸契約之法律關係請求被告給付借款一百二十二萬六千二百
    一十二元，及如附表所示之利息、違約金，為有理由，應予准許，至原告其餘請
    求，即無理由，應予駁回。
六、據上論結，原告之訴為一部有理由，一部無理由，依民事訴訟法第三百八十五條
    第一項前段、第七十九條但書，判決如主文。
中      華      民      國    九十二    年      五      月    二十八    日
                                    臺灣臺中地方法院民事第三庭
~B法      官  李悌愷
右為正本係照原本作成
如不服本判決，應於判決送達後二十日內，向本院提出上訴狀。
中      華      民      國    九十二    年      五      月    二十八    日
~B法院書記官  洪加芳
~FO
附表：
┌─────┬──────────────┬──────────────┐
│借款餘額  │    利              息      │    違      約      金      │
├─────┼──────────────┼──────────────┤
│一百二十二│(一)自九十年四月六日起至九十一│(一)自九十年五月七日起至九十年│
│萬六千二百│  年五月五日止，按週年利率百│  十一月六日止，按週年利率百│
│一十二元  │  分之五‧０００計算。      │  分之０‧二五０計算。      │
│          │(二)自九十一年五月六日起至九十│(二)自九十年十一月七日起至九十│
│          │  二年五月五日，按週年利率百│  一年五月五日，按週年利率百│
│          │  分之三‧九五０計算。      │  分之０‧五００計算。      │
│          │(三)自九十二年五月六日起至清償│(三)自九十一年五月六日起至九十│
│          │  日止，按週年利率百分之二‧│  十二年五月五日止，按週年利│
│          │  三一０計算。              │  率百分之０‧三九五計算。  │
│          │                            │(四)自九十二年五月六日起清償日│
│          │                            │  止，按週年利率百分之０‧二│
│          │                            │  三一計算。                │
└─────┴──────────────┴──────────────┘


司法院資訊處製作；財團法人民間司法改革基金會備份。
